【裁判字號】    99,撤緩,69
【裁判日期】    990430
【裁判案由】    聲請撤銷緩刑
【裁判全文】
臺灣板橋地方法院刑事裁定              99年度撤緩字第69號
聲  請  人  臺灣板橋地方法院檢察署檢察官
受  刑  人  甲○○
上列聲請人因受刑人犯偽造文書案件，聲請撤銷緩刑之宣告（99
年度執聲字第908 號），本院裁定如下：
    主  文
聲請駁回。
    理  由
一、聲請意旨略以：上列受刑人因有得撤銷緩刑宣告之原因，茲
    敘述原因如下：
(一)、查受刑人因犯偽造文書案件（98年執緩字第188 號），經本
    院以98年簡上字第408 號（97年撤緩偵字第35 8號）判處有
    期徒刑1 月又15日，緩刑2 年，並向公庫支付新臺幣（下同
    ）3 萬元，於98年6 月30日確定在案；嗣經臺灣板橋地方法
    院檢察署以98年執緩字第188 號案件，函請受刑人依判決履
    行給付，竟置之不理。
(二)、核其行為違反刑法第74條第2 項第3 款（應係刑法第74條第
    2 項第4 款之誤）之規定，情節重大，足認原宣告之緩刑難
    收其預期效果，而有執行刑罰之必要，已合於刑法第75條之
    1 第1 項第4 款所定得撤銷緩刑宣告之原因，爰依刑事訴訟
    法第476 條規定聲請撤銷緩刑等語。
二、按98年6 月10日修正公布、98年9 月1 日施行之刑法第75條
    之1 第1 項規定：「受緩刑之宣告而有下列情形之一，足認
    原宣告之緩刑難收其預期效果，而有執行刑罰之必要者，得
    撤銷其宣告：一、緩刑前因故意犯他罪，而在緩刑期內受六
    月以下有期徒刑、拘役或罰金之宣告確定者。二、緩刑期內
    因故意犯他罪，而在緩刑期內受六月以下有期徒刑、拘役或
    罰金之宣告確定者。三、緩刑期內因過失更犯罪，而在緩刑
    期內受有期徒刑之宣告確定者。四、違反第74條第2 項第1
    款至第8 款所定負擔情節重大者。」；次按於94年2 月2 日
    修正公布、95年7 月1 日施行之刑法第75條之1 第1 項，就
    該條項分設4 款裁量撤銷緩刑之原因，於立法理由中明載：
    「修正條文第七十四條第二項增列法院於緩刑期間內，得命
    犯罪行為人於緩刑期內應遵守之事項（例如向被害人支付相
    當數額、向公庫支付一定之金額、接受精神、心理輔導、提
    供義務勞務或其他為預防再犯之事項），明定違反該條所定
    事項情節重大者，得撤銷其緩刑宣告，以期週延，至於所謂
    「情節重大」，係指：受判決人顯有履行負擔之可能，而隱
    匿或處分其財產、故意不履行、無正當事由拒絕履行或顯有
    逃匿之虞等情事而言。」等語，即本條採用裁量撤銷主義，
    賦予法院撤銷與否之權限，特於第1 項規定實質要件為「足
    認原宣告之緩刑難收其預期效果，而有執行刑罰之必要」，
    供作審認之標準；經查：
(一)、受刑人甲○○前因本案偽造文書案件，經臺灣板橋地方法院
    檢察署檢察官以96年度偵字第16322 號為緩起訴處分，緩起
    訴期間為一年，被告並應於緩起訴處分確定，收受「檢察官
    執行緩起訴處分命令通知書」後八個月期間內，向該署指定
    之公益團體、地方自治團體或社區提供四十小時之義務勞務
    ，該緩起訴處分且經臺灣板橋地方法院檢察署檢察官依職權
    送台灣高等法院檢察署再議後，由台灣高等法院檢察署檢察
    長於96年11月23日以96年度上職議字第10800 號處分書為駁
    回再議之處分，臺灣板橋地方法院檢察署檢察官因於96年12
    月12日以96年度偵字第16322 號執行緩起訴處分命令通知書
    ，通知被告即受刑人甲○○向指定之公益團體、地方自治團
    體或社區提供四十小時之勞務，惟嗣受刑人甲○○僅至指定
    之台灣台北少年觀護所履行義務勞務計9 小時，經臺灣板橋
    地方法院檢察署於97年7 月29日函知告誡速前往履行勞務，
    受刑人甲○○仍未繼續履行，臺灣板橋地方法院檢察署檢察
    官乃於97年10月3 日以被告未向指定之公益團體、地方自治
    團體或社區提供四十小時之義務勞務，違背刑事訴訟法第25
    3 條之2 第1 項第5 款規定為由，以97年度撤緩字第352 號
    為撤銷緩起訴處分，嗣臺灣板橋地方法院檢察署檢察官乃於
    97年12月21日對被告就其前開偽造文書案件，以97年度撤緩
    偵字第358 號聲請簡易判決處刑，經本院於98年2 月19日以
    98年度簡字第340 號判決判處被告有期徒刑3 月，如易科罰
    金，以1 千元折算1 日，減為有期徒刑1 月又15日，如易科
    罰金，以1 千元折算1 日，嗣經被告提起上訴，由本院以98
    年度簡上字第408 號判決上訴駁回，甲○○緩刑2 年，並應
    向公庫支付3 萬元等情，經本院依職權調閱本院98年度簡上
    字第408 號全卷核閱無誤；而上開案件，嗣經本院移送臺灣
    板橋地方法院檢察署執行，該署檢察官乃以98年度執緩字第
    188 號於98年8 月間，通知受刑人應於98年8 月18日前以受
    刑人名義履行向公庫支付3 萬元，並將該收據證明文件檢送
    該署，此通知經郵寄至臺北縣永和市○○路○ 段352 巷92弄
    30號，因未獲會晤受送達人亦無受領文書之同居人、受僱人
    ，遂於98年8 月11日將該通知書寄存於台北縣政府警察局永
    和分局，並作送達通知書二份，一份黏貼於應受送達人上址
    住所門首，另一份置於該受送達處所信箱或適當位置，以為
    送達各情，有臺灣板橋地方法院檢察署送達證書1 份在卷可
    稽；嗣臺灣板橋地方法院檢察署檢察官再於99年1 月間，以
    98年度執緩字第188 號通知受刑人應於99年2 月8 日前以受
    刑人名義履行向公庫支付3 萬元，併將該收據證明文件檢送
    該署，此通知係經郵寄至臺北縣永和市○○○路○ 段209 巷
    23號8 樓，因未獲會晤本人，於99年1 月21日將文書交與有
    辨別事理能力之同居人或受僱人，亦有臺灣板橋地方法院檢
    察署送達證書1 份在卷可稽。
(二)、惟按刑事訴訟文書之送達，除有特別規定外，準用民事訴訟
    法之規定，刑事訴訟法第62條定有明文。再民事訴訟法第13
    8 條第1 項、第2 項規定，送達不能依前2 條規定為之者，
    得將文書寄存送達地之自治或警察機關，並作送達通知書兩
    份，1 份黏貼於應受送達人住居所、事務所、營業所或其就
    業處所門首，另1 份置於該送達處所信箱或其他適當位置以
    為送達。寄存送達，自寄存之日起，經10日發生效力。又寄
    存送達發生效力所應經10日期間，應自寄存日之翌日起算（
    最高法院94年度第1 次庭長、法官會議參照）；查受刑人之
    戶籍地址於94年7 月29日前，係設於臺北縣永和市○○里○
    鄰○○路○ 段352 巷92弄30號，然自94年7 月29日起迄96年
    4 月13日止，則遷徙至臺北縣永和市○○里○○鄰○○○路○
    段209 巷23號8 樓，另自96年4 月14日起，則復遷徙設於臺
    北縣永和市○○里○ 鄰○○路○ 段352 巷92弄30號各情，有
    法務部戶役政連結作業系統遷徙紀錄資料、個人基本資料查
    詢結果各1 份附卷可稽；是本件聲請人雖曾將該署98年度執
    緩字第188 號通知，於98年8 月間，郵寄至臺北縣永和市○
    ○路○ 段352 巷92弄30號，惟因未獲會晤受送達人亦無受領
    文書之同居人、受僱人，遂於98年8 月11日將該通知書寄存
    於台北縣政府警察局永和分局，並作送達通知書二份，一份
    黏貼於應受送達人上址住所門首，另一份置於該受送達處所
    信箱或適當位置，以為送達，此有偵查卷附之台灣板橋地方
    法院檢察署送達證書1 紙在卷可稽，然依前揭刑事訴訟法準
    用民事訴訟法規定，前開通知書依照寄存送達之規定，乃於
    98年8 月21日始生送達效力，惟斯時顯已逾該通知函文中所
    敘明聲請人命受刑人應於98年8 月18日前履行支付國庫3 萬
    元之期限，即難認受判決人顯有履行負擔之可能，竟隱匿或
    處分其財產、故意不履行、無正當事由拒絕履行或顯有逃匿
    之虞等情事；至聲請人固另於99年1 月間，復將該署98年度
    執緩字第188 號通知，郵寄至臺北縣永和市○○○路○ 段20
    9 巷23號8 樓，然斯時受刑人戶籍地址係設於臺北縣永和市
    保順里2 鄰中山路1 段352 巷92弄30號，事證如前，即臺北
    縣永和市○○○路○ 段209 巷23號8 樓顯非被告之住所；再
    斟酌本件受刑人因前開偽造文書案件，於98年3 月6 日提起
    上訴時，於上訴狀紙暨98年4 月29日、98年5 月15日、98年
    6 月16日庭期時所陳明之住所暨送達處所，均係臺北縣永和
    市○○路○ 段352 巷92弄30號此節，有本院98年度簡上字第
    408 號卷附之被告上訴狀、前開庭期本院筆錄可稽，顯徵斯
    時被告之住所與居所，確均為「臺北縣永和市○○路○ 段35
    2 巷92弄30號」無誤，佐以本院98年度簡字第340 號判決經
    本院於98年2 月19日判決後，雖曾將該判決送達至「臺北縣
    永和市○○○路○ 段209 巷23號8 樓」，然此址之應受送達
    人乃已遷移，亦有前開本院98年度簡字第340 號判決送達之
    公文封上所載「遷移」字樣之公文封附於本院98年度簡字第
    340 號卷可稽（見該案號卷第13之1 頁），更徵斯時「臺北
    縣永和市○○○路○ 段209 巷23號8 樓」，核非受刑人之居
    所，據此，難認聲請人99年1 月間郵寄上開通知時，「臺北
    縣永和市○○○路○ 段209 巷23號8 樓」仍為受刑人之居所
    ；綜上，上開通知函送達之合法性即有疑義，從而，本件尚
    難逕以受刑人未遵循合法送達之通知，即率認受刑人有違反
    第74條第2 項第4 款規定，情節重大，是本件聲請人之聲請
    為無理由，應予駁回。
三、依刑事訴訟法第220 條，裁定如主文。
中    華    民    國    99    年    4     月    30    日
                  刑事第十九庭  法  官  陳明偉
以上正本證明與原本無異。
如不服本裁定，應於送達後5日內，向本院提出抗告狀。
                                書記官  陳玉心
中    華    民    國    99    年    4     月    30    日

司法院資訊處製作；財團法人民間司法改革基金會備份。
